【裁判字號】    98,訴,364
【裁判日期】    980618
【裁判案由】    妨害自由等
【裁判全文】
臺灣高雄地方法院刑事判決               98年度訴字第364號
公  訴  人  臺灣高雄地方法院檢察署檢察官
被      告  戊○○
            甲○○
共      同
選任辯護人  劉新安律師
上列被告因妨害自由等案件，經檢察官提起公訴（98年度偵字第
657 、658 號），本院判決如下：
    主  文
戊○○、甲○○均無罪。
    理  由
壹、證據能力之認定：
    按被告以外之人於審判外之言詞或書面陳述，除法律有規定
    者外，不得作為證據；又被告以外之人於審判外之陳述，雖
    不符刑事訴訟法第159 條之1 至第159 條之4 之規定，而經
    當事人於審判程序同意作為證據，法院審酌該言詞陳述或書
    面陳述作成時之情況，認為適當者，亦得為證據；當事人、
    代理人或辯護人於法院調查證據時，知有第159 條第1 項不
    得為證據之情形，而未於言詞辯論終結前聲明異議者，視為
    有前項之同意。刑事訴訟法第159 條第1 項、第159 條之5
    定有明文。經查，本判決所引用之各項證據資料，其屬於被
    告以外之人於審判外之陳述者，均據本院於調查證據程序逐
    一提示並告以要旨，檢察官、被告、辯護人均知該等證據為
    被告以外之人之審判外陳述，已表示同意作為證據（見院一
    卷第47頁，且證人即告訴人己○○於97年12月16日偵查中之
    指訴業經具結）及未於言詞辯論終結前聲明異議，本院審酌
    上開證據作成時之情況，亦無不當取供等情形，認為以之作
    為本案之證據亦屬適當，依刑事訴訟法第159 條之5 規定，
    應有證據能力。
貳、實體部分：
一、公訴意旨略以：被告戊○○、甲○○在姓名年籍不詳之劉代
    書處工作，由劉代書借貸款項給民眾，再由被告戊○○、甲○○等人負責收帳。緣在高雄市前金區○○○路98號7 樓之
    1 開設旅行社業者己○○之員工許瓊丹，持己○○所開立之
    面額均新台幣（下同）18萬元、付款人皆寶華商業銀行高雄
    分行、發票日各民國97年4 月29日、97年5 月5 日、支票號
    碼分別為BB0000000 號、BB0000000 號支票2 紙向劉代書借
    款未還，被告戊○○、甲○○即持票向己○○催討。於97年
    5 月7 日上午，被告戊○○、甲○○前往己○○之旅行社索
    討債務，未遇見己○○，竟基於恐嚇之犯意聯絡，向旅行社
    職員丙○○等人揚言：我們2 個是王先生，是劉代書那邊的
    人，叫涂先生趕快還錢，否則要給他好看，前幾天我們已經
    找到涂先生的家等語，丙○○將之如實轉告給己○○知道，
    使己○○心生畏懼而危害於安全。同日17時許，己○○與丙○○前往高雄市立文化中心附近找朋友陳莉雯，將其車號ZS
    -2150 號自小客車停靠在高雄市苓雅區○○○路160 號「燦
    坤實業股份有限公司新光華店」門口，同日18時30分許己○○獨自前去牽車，惟被告戊○○、甲○○與某位姓名年籍不
    詳之人（下稱甲男）以車追人，早在該處等候多時，見到己○○，便共同基於妨害自由之犯意聯絡，由被告戊○○以手
    掌頂住己○○胸口，被告甲○○、甲男分別押住己○○之肩
    膀，強行要將己○○拉上所駕駛之自小客車，表示要把己○○帶往劉代書處，己○○不肯上車，被告戊○○伸手作勢要
    打己○○，己○○用手去擋，並用雙手抵著車門兩旁，此時
    戊○○等人見圍觀民眾越聚越多，就拿走車子鑰匙，由被告
    戊○○引領，被告甲○○、甲男押住己○○肩膀，將之挾持
    前往苓雅區○○○路、五福二路交岔路口之「五福鵝肉、台
    菜、海鮮店」，喝令己○○坐在板凳上，由被告甲○○、甲
    男各押住己○○兩邊肩膀，不讓己○○起身離去，接著入席
    分坐己○○兩側，被告甲○○坐在左邊用右手按在己○○之
    大腿，被告戊○○口頭交代幾句話後，就1 人走上車，而同
    行之丙○○找不到己○○，連番撥打電話給己○○，己○○
    表示若不接電話，恐怕朋友會報警，且伊可以幫忙找出許瓊
    丹下落，被告甲○○乃允准己○○與丙○○通話，電話中己○○說自己被劉代書的人押走，要丙○○去找許瓊丹，丙○○之後再度撥打電話跟己○○確定位置接著報警處理，講完
    電話，被告甲○○等人拿出讓渡書及本票放在桌上，要己○○簽名，己○○不肯就範，甲男就說：我知道你家住哪裡，
    你跑不掉，還錢否則簽讓渡書把車子讓給我們等語，被告甲○○也說：不還錢就試看看，今天一定要拿到錢，你跑到哪
    裡我們都找的到你等語恐嚇己○○，須臾，丙○○帶同鄧警
    員到場，被告甲○○等人趕緊把本票收起來，然鄧警員誤以
    為這是私人糾紛，不久便離去，被告甲○○等人未免夜長夢
    多，於是抓著己○○的手簽下讓渡書，並強按指印，使之行
    無義務之事，之後把車子開走揚長而去。因認被告涉犯刑法
    第302 條第1 項之剝奪他人行動自由、第304 條第1 項強制
    、第305 條恐嚇危害安全罪嫌。
二、按犯罪事實應依證據認定之，無證據不得認定犯罪事實。不
    能證明被告犯罪者，應諭知無罪之判決，刑事訴訟法第154
    條第2 項、第301 條第1 項分別定有明文。次按事實之認定
    ，應憑證據，如未能發現相當證據，或證據不足以證明，自
    不能以推測或擬制之方法，以為裁判基礎。又認定犯罪事實
    所憑之證據，雖不以直接證據為限，間接證據亦包括在內；
    然而無論直接或間接證據，其為訴訟上之證明，須於通常一
    般之人不致有所懷疑，而得確信其為真實之程度者，始得據
    為有罪之認定，倘其證明尚未達到此一程度，而有合理之懷
    疑存在時，即無從為有罪之認定（最高法院40年台上字第86
    號、76年台上字第4986號判例意旨參照）。
三、公訴人認被告戊○○、甲○○2 人涉有上開剝奪他人行動自
    由等罪嫌，無非係以：(一)被告戊○○、甲○○2 人之供述；
    (二)證人即告訴人己○○於偵查中之指證；(三)證人丙○○於偵
    查中之證述；(四)證人丁○○警員之證述；(五)高雄市政府警察
    局指揮中心受理110 報案紀錄單1 紙；(六)車號ZS-2150 號自
    小客車交通違規紀錄查詢表1 份作為所憑主要論據。惟訊據
    被告戊○○、甲○○均堅詞否認有上揭剝奪他人行動自由等
    犯行，被告戊○○辯稱：97年5 月7 日上午有到旅行社找己○○，但己○○不在，就離開了，沒有出言恐嚇。又當天下
    午是去向己○○問錢如何還事宜，己○○回答錢不是他借的
    ，且說路邊講不好看，所以到一旁的五福鵝肉店談，沒有押
    住己○○肩膀挾持到五福鵝肉店，不久己○○的女友丙○○
    就帶警察來，警察來時就叫我們好好講，面對債務糾紛，後
    來我就去買東西等語，被告甲○○辯稱：我只有於97年5 月
    7 日下午與被告戊○○一同去找過己○○，沒有押住己○○
    肩膀挾持到五福鵝肉店，也沒有出言恐嚇己○○及強制己○○簽讓渡書等語。
四、經查：
  (一)就公訴意旨所指97年5 月7 日上午，被告2 人涉犯恐嚇犯行
    部分，為被告2 人所堅詞否認，而觀證人即告訴人己○○於
    偵訊中之證述，其就上開公訴意旨所指被告2 人涉犯恐嚇部
    分係由證人丙○○轉告，並未親自目睹及聽聞，有97年12月
    16日偵訊筆錄1 份在卷可稽（見偵一卷第80頁），自不足以
    證明被告2 人有上開公訴意旨所指恐嚇犯行。另公訴人所提
    出之其他證據（如證人丁○○警員之證述、報案紀錄單、交
    通違規紀錄查詢表），亦均與上開恐嚇部分無關，而不足以
    證明被告2 人有上揭公訴意旨所指恐嚇犯行，是就上開恐嚇
    犯行部分，公訴人除提出證人丙○○於偵訊中之證述外，並
    未提出其他證據以資證明。至證人丙○○於偵訊中固有證述
    公訴意旨所指犯罪事實，然查，告訴人己○○為證人丙○○
    之男朋友（見偵三卷第11頁），彼此關係密切，則證人丙○○不無附和告訴人指訴之虞，且證人丙○○經本院先後傳訊
    2 次及拘提均未到庭證述，有送達證書及拘票等件附卷可按
    ，是證人丙○○之證述是否確與事實相符，本院亦已無從透
    過直接審理及詰問過程以查證。再者，證人丙○○證述之犯
    罪地點係在告訴人己○○所經營位於高雄市前金區○○○路
    98號7 樓之1 的旅行社，案發當時更尚有其他人在場（見偵
    一卷第54頁），然經本院遍閱全卷證據資料，亦未見公訴人
    提出案發當時丙○○以外在場證人之證述或其他補強證據（
    如監視錄影資料等）以資佐證證人丙○○上開證述之情。是
    公訴人所舉之證據，其為訴訟上之證明，顯未達到通常一般
    人均確信被告2 人有公訴意旨所指恐嚇犯行之真實程度，自
    無從使本院形成被告2 人確有上開公訴意旨所指恐嚇犯行之
    確信。
  (二)又按告訴人之指訴，係以使被告受刑事訴追為目的，是以告
    訴人之指訴為證據方法，除其指訴須無瑕疵，且應有查與事
    實相符之佐證，始得資為判決之基礎（最高法院52年台上字
    第1300號、61年台上字第3099號判例意旨參照）。而所謂無
    瑕疵，係指被害人所為不利被告之陳述，與社會上一般生活
    經驗或卷存其他客觀事實並無矛盾而言。經查，就公訴意旨
    所指97年5 月7 日下午6 時30分許，被告2 人涉犯剝奪他人
    行動自由、強制犯行部分，固經檢察官提出證人己○○、丙○○於偵查中之證述及報案紀錄單等證據以資證明，然上情
    為被告2 人所堅詞否認。又證人己○○、丙○○於偵查中固
    有證述公訴意旨所指犯罪事實，惟證人己○○、丙○○經本
    院先後傳訊2 次及拘提均未到庭證述，有送達證書及拘票等
    件附卷可按，是本院已無從透過直接審理及詰問過程以查明
    、驗證證人己○○、丙○○之證述內容是否確為真實。另公
    訴意旨所指告訴人遭被告2 人及甲男共同強押至高雄市苓雅
    區○○○路、五福二路交岔路口之「五福鵝肉、台菜、海鮮
    店」，喝令己○○坐在板凳上，由被告甲○○、甲男各押住
    己○○兩邊肩膀，不讓己○○起身離去等情，證人丙○○並
    未親眼目睹，此觀證人丙○○於偵查中之證述自明，是除證
    人即告訴人己○○之證述外，遍閱全卷資料亦無其他證據（
    如目擊證人或監視畫面等）可資佐證。再者，經本院觀卷附
    高雄市政府警察局指揮中心受理110 報案紀錄單所載內容略
    以：報案人報稱燦坤前有人被綁架，請求派便衣人員前往。
    經調派警網624 、625 前往查處，回報當事人己○○與債權
    公司委託人龔世元、甲○○在上述鵝肉攤商談債務問題，經
    警詳查並無上述報案情事發生，係當事人女友丙○○誤報等
    情甚明在卷（見偵三卷第4 頁），且證人即警員丁○○於本
    院審理時亦結證稱：五福鵝肉店是報案的女子（指證人丙○○）帶我去的，該女子有指出他男朋友是那一位，是報案人
    男友（指告訴人己○○）跟我說在談論債務問題，沒有發現
    報案人男友被現場的人壓制的情景，當時他們是一個人坐一
    邊，報案人和她男友說他們會自己處理債務，我們可以先離
    開，她男友說他有欠別人錢，今天是要來談如何償還的事情
    ，且神情很正常。又我私底下有請報案人及她男友到旁邊，
    問他們是何事，報案人男友表示是談論債務問題，報案人也
    說沒有事了，我有問有無強迫情事，他說沒有什麼事了，他
    們會私底下談。在五福鵝肉店時，報案人男友沒有說他是在
    燦坤被挾持到五福鵝肉店，到五福鵝肉店時報案人男友等人
    知道我是警員，我有出示證件等語明確（見院二卷第33、34
    頁）。本院審酌證人丁○○為據報前往執行勤務之警員，且
    與被告、告訴人均無親屬關係，亦無恩怨嫌隙可言，其證述
    之可信性顯較告訴人、證人丙○○（為告訴人女友）為高，
    況當時尚有另1 名員警在場共同執勤目睹（見證人丁○○於
    本院審理時之證述），且證人丁○○於本院作證時並經依法
    具結，是證人即警員丁○○上開證述之情，自堪信為真實。
    又衡諸常情及經驗法則，證人即告訴人己○○若果有遭被告
    甲○○等人共同自燦坤挾持到五福鵝肉店及遭現場之人阻止
    其離去而非法剝奪行動自由，則於警員丁○○到場及私下詢
    問時，告訴人及證人丙○○自當即刻向警員表示上情，並請
    求警員保護告訴人安全離去及將現場不法之徒繩之以法，甚
    至可即刻請求警員保全相關證據（如目擊證人之詢問及被迫
    簽下之文書等），然查，告訴人及證人丙○○於當時卻均未
    為上開行為，反而告訴人於警員丁○○私下詢問時仍表示是
    在談論債務糾紛，沒有遭強迫情事，證人丙○○亦向警員丁○○表示沒有什麼事，且均對警員說會自己處理債務，復表
    示警員可以先行離去，是證人己○○、丙○○於偵查中之證
    述與渠等於案發當時所為明顯不符，再佐以告訴人於案發當
    日及事後數日均未報案其於員警離去後，另有遭被告甲○○
    等人脅迫或強制簽發讓渡書之情，而直至97年9 月3 日始為
    本案上開指訴，是由上開事證綜合以觀，本院認證人己○○
    、丙○○上揭偵訊中之證述，明顯與證人丁○○證述之情不
    符及諸多悖於常情，自難採信。至檢察官所提出之車號ZS-2
    150 號自小客車交通違規紀錄查詢表1 份，經本院審酌後，
    並無法證明或佐證告訴人之指訴為真實，附此敘明。
  (三)綜上所述，公訴人所舉之上揭證據，其為訴訟上之證明，有
    上開所述與卷內其他事證不符及悖於常情之瑕疵，而尚存有
    合理之懷疑，復無其他補強證據以資佐憑，本院自無從據以
    獲致有罪判決之確切心證，而無從確信被告戊○○、甲○○
    2 人有上揭公訴意旨所指恐嚇危害安全、剝奪他人行動自由
    及強制罪之犯行。反觀被告2 人上開所辯，核與證人即警員
    丁○○於本院審理時之證述情節（見院二卷第31頁反面至34
    頁）及高雄市政府警察局指揮中心受理110 報案紀錄單回報
    說明欄所載內容（見偵三卷第4 頁）暨卷附支票2 紙（見偵
    一卷第62、63頁）均相符，被告2 人上開所辯，自非不足採
    信。此外，遍閱全卷資料，亦查無其他事證可資證明被告2
    人確有公訴意旨所指犯行，揆諸前揭說明，被告2 人犯罪尚
    屬不能證明，自應為被告2 人無罪之諭知。
據上論斷，應依刑事訴訟法第301 條第1 項，判決如主文。
本案經檢察官乙○○到庭執行職務。
中    華    民    國    98    年    6     月    18    日
                  刑事第五庭審判長法  官  廖建瑜
                                  法  官  陳盈吉
                                  法  官  林永村
以上正本係照原本作成。
如不服本判決應於收受本判決後10日內向本院提出上訴書狀，並
應敘述具體理由，如未敘述上訴理由者，應於上訴期間屆滿後20
日內補提理由書狀於本院（均須按他造當事人之人數附繕本）「
切勿逕送上級法院」。
中    華    民    國    98    年    6     月    18    日
                                  書記官  王珮樺


司法院資訊處製作；財團法人民間司法改革基金會備份。
